【裁判字號】    91,交易,723
【裁判日期】    920527
【裁判案由】    過失致死
【裁判全文】
臺灣高雄地方法院刑事判決                        九十一年度交易字第七二三號
    公  訴  人  臺灣高雄地方法院檢察署檢察官
    被      告  乙○○
右列被告因過失致死案件，經檢察官提起公訴（九十一年度偵續一字第七號），本院
判決如左：
    主  文
乙○○因過失致人於死，處有期徒刑捌月。
    事  實
一乙○○考領有自用小客車駕駛執照，於民國八十八年十二月三十一日下午五時五十
  分許，騎乘車牌號碼ＵＥＨ─０二七號輕型機車，沿高雄縣鳳山市○○路往鳳農市
  場方向行駛，行經五甲一路之有號誌Ｔ型交岔路口時，理應注意汽車行駛至交岔路
  口時，其行進、轉彎，應遵守燈光號誌之指示，及車輛面對圓形紅燈表示禁止通行
  ，不得超越停止線或進入路口，而依當時天候晴，路面乾燥無缺陷亦無其他障礙物
  ，視距良好，行車管制號誌正常等情狀，及依其智識、能力亦無不能注意之情事，
  竟疏未注意國富路路口已由黃燈變換為紅燈，仍貿然闖紅燈穿越五甲一路之機車道
  欲臨停於安全島旁，適有洪照盛騎乘車牌號碼ＯＦＮ─一九三號重型機車沿高雄縣
  鳳山市○○○路機車道往五甲方向行駛至該路口停等紅燈，於五甲一路路口紅燈甫
  變換為綠燈時，亦未注意車前狀況，並隨時採取必要之安全措施，即加速衝出，因
  而閃避不及，以車頭衝撞乙○○之機車左側，致洪照盛人車倒地，因而受有顱內出
  血之傷害，經送醫急救，延至八十九年一月一日下午二時三十五分不治死亡。
二案經洪照盛之父甲○○訴由高雄縣警察局鳳山分局報告臺灣高雄地方法院檢察署檢
  察官偵查起訴。
    理  由
一訊據被告乙○○固坦承於右揭時地騎乘機車與被害人洪照盛之機車相撞之事實，惟
  矢口否認有何過失致死犯行，辯稱：伊在國富路路口檳榔攤後方停紅燈，左邊有四
  、五台車，伊停在最右邊，綠燈時其他車子先騎出去，伊再騎出去，車速約二十公
  里，當時五甲一路的車都已經停下來，沒看到被害人的車騎出來，伊在行進中是被
  害人闖紅燈且車速很快來撞伊，證人鄭國明如果和被害人一起停紅燈，再騎出去，
  被害人的車速不可能這麼快云云。經查：
(一)右揭車禍經過，業據目擊證人鄭國明於偵查中證稱：當時停在紅綠燈口，旁邊有另
  外三部機車，其中一部是被害人所騎，綠燈亮時，被害人就騎出去，時速四十公里
  左右，我在被害人後方，看見被害人撞上被告的車，我的機車行走至路口中央，發
  生車禍的地方距離我有十幾公尺，被害人的機車撞到被告機車的中間靠後，向左轉
  半圈後，直衝安全島後倒下，被害人騎一台黑色一二五ＣＣ的機車，被告騎深藍色
  五十ＣＣ的機車，對兩人穿著沒有印象等語；及於本院審理中證稱：我是住在經武
  路，那天下午傍晚時我騎機車沿經武路騎到五甲一路，要去五甲興中路，當時經過
  鳳農市場停在紅綠燈前，綠燈時看到一台一二五ＣＣ的機車騎得很快，那台車本來
  停在紅綠燈旁，大約與我相隔四、五台車，我停在比較後面，後來他騎出去撞到一
  台藍色的機車，不清楚是輕型還是重型，被撞的是女騎士，因為他在我前面，又撞
  到才有印象，不知道被撞到的機車有無闖紅燈，但我騎出去時是綠燈，一二五ＣＣ
  的機車也是綠燈才發動，只是騎比較快，速度有三、四十公里，沒注意看兩車相撞
  前女騎士停在那裡，當時只有她一部車騎出，沒看到其他車停在路口等語均互核一
  致。
(二)另證人鄭國明就其出庭作證之經過於偵查中證稱：八十九年一月十日我騎機車經過
  鳳農果菜市場附近的紅綠燈，看那邊圍了七、八個人，我停車下來，有一個老人在
  那哭，我問老人，他說他兒子在那被撞死，我就告訴他，我有看見當時一些狀況，
  就留下姓名、住址給他，與他們並不認識等語；及於本院審理中證稱：經過十日左
  右，我為了要去看我岳母又經過那邊，有看到很多人圍在那裡，有一個阿伯在五甲
  一路路邊哭，說他的兒子死了，我就去關心，就向他說有看到當天的情形，是我自
  己留電話及住址及姓名給他，地檢署通知我去作証等語；經核亦與告訴人甲○○於
  本院審理中陳稱：不認識鄭國明，發生事情後，我在我兒子發生車禍的地方哭，哭
  了十幾天，鄭國明正好經過，問我為什麼哭，我說我兒子在這裡發生車禍都沒有人
  出來作証，他說他有看到，他當時正好騎在我兒子的旁邊，他就寫一張紙留下電話
  給我，我找到證人沒有告訴我兒子，是檢察官問我兒子，我兒子問我，我再告訴我
  兒子等語；及證人即被害人之弟洪照凱於本院審理中證稱：一月初，我爸爸拿了一
  張紙條給我，上面有寫電話、姓名及住址，因為我爸爸不認識字，他說是目擊者留
  下，我就打電話給鄭國明約他出來，拜託他來作証，後來把資料提供給律師，請檢
  察官傳訊等語均相符，參以證人鄭國明與告訴人及被告均素不相識，亦無利害關係
  ，衡情尚無虛構事實甘冒偽證罪責之理；且其對本件車禍經過描述甚詳，所證應堪
  採信。
(三)此外，復有道路交通事故調查報告表暨現場圖、車損照片九幀、臺灣高雄地方法院
  檢察署檢察官八十九年一月二日、九十年五月七日勘驗筆錄、本院九十二年四月三
  日勘驗筆錄暨現場照片六幀附卷可稽。又車禍後被告之機車前後均完好，右側排氣
  覆蓋及腳踏皮外緣有成不規則擦地痕，左側車體中間下方塑膠有一小裂痕及引擎箱
  有新痕，被害人之機車車頭右前緣撞壞裂開，左側同，有檢察官八十九年一月二日
  勘驗筆錄附於該署相驗案卷可稽。另被告車禍後受有左下肢擦傷、左腳趾擦傷等傷
  害，亦有被告之診斷證明書一紙在卷可佐。是本件車禍係被害人之機車車頭撞擊被
  告之機車左側車身所造成，固堪以認定。然依上開現場圖所示，被告之機車（Ｂ車
  ）倒地處距被害人之機車（Ａ車）倒地處即安全島約八點七公尺，而本院九十二年
  四月三日勘驗現場測得五甲一路由北往南方向右側兩端安全島間距離為四十六點九
  公尺，有本院勘驗筆錄可稽，依此計算被告之機車倒地處距五甲一路由北往南方向
  右側北端安全島距離約三十八點二公尺。又肇事當時被害人車速約每小時三、四十
  公里，且係於五甲一路紅燈變換為綠燈後始啟動，業據證人鄭國明證述在卷，則被
  害人之機車抵達被告之機車倒地處時，五甲一路綠燈至少已持續三秒以上（38.2
  ÷40000×3600=3.44，38.2÷30000×3600=4.58）。而被告自承當時車速約每小時
  二十公里，若以三秒計算，其肇事前行駛距離約十六公尺（3×20000÷3600=16.67
  ），依上開現場圖所示，五甲一路機車道寬僅七點一公尺，顯見被告於國富路方向
  黃燈變換為紅燈（即五甲一路方向紅燈變換為綠燈）之際，尚未抵達五甲一路路口
  ，係在國富路方向黃燈已變換為紅燈後，始抵達五甲一路路口，並續行前進穿越五
  甲一路機車道，欲臨停於安全島，則被告確有闖越紅燈之事實，應堪認定。
(四)再參以依上開現場圖所示，五甲一路路面寬達三十四點八公尺，而案發時國富路方
  向停止線即位於紅綠燈後，業據證人即現場處理警員唐佑宗於偵查中證述在卷，且
  案發時「六六檳榔攤」係位於該路口紅磚道上，現已向後搬移至國富路上，亦據證
  人即該檳榔攤現經營者陳瑞真於本院審理中證述在卷，又依本院九十二年四月三日
  勘驗測得國富路方向停止線至目前「六六檳榔攤」位置距離約二十公尺，有本院勘
  驗筆錄可稽，是國富路方向來車若依交通規則於停止線停等紅燈，需行駛五十四點
  八公尺以上，始能穿越五甲一路，然國富路方向綠燈僅二十五秒、黃燈五秒、紅燈
  則長達五十秒，有檢察官九十年五月七日勘驗筆綠附於該署九十年度偵續字第二五
  號案卷可稽，故國富路方向來車欲通過該路口時，若遇黃燈即將變換為紅燈，多未
  依規定在停止線停車，而繼續前行至該路口檳榔攤旁，甚且至安全島旁等待，亦有
  告訴人所提出之照片四幀及本院九十二年四月三日勘驗現場照片六幀在卷可佐，益
  證案發當時被告即係基此僥倖心態，估算五甲一路甫變換為綠燈，五甲一路方向來
  車行駛至對向安全島尚須一段時間，始貿然闖紅燈穿越五甲一路機車道，欲臨停於
  安全島旁，熟料被害人甫起步即加速衝出，且未注意車前狀況，致閃避不及，因而
  以車頭撞擊被告之機車左側，是本件車禍之發生原因係被告闖紅燈及被害人未注車
  前狀況所致，堪以認定。
(五)被告雖辯稱並未闖紅燈，先在國富路停紅燈，嗣綠燈才起步云云，然被告就其停等
  紅燈之位置，於偵訊中先供稱：在檳榔攤附近，沒有超過檳榔攤云云（該署九十年
  度偵續字第二五號九十年五月十一日偵訊筆錄參照）；又改稱：停在國富路與五甲
  路口，檳榔攤前一點約三公尺，是停在停止線後面，現在對方所講的停止線是後來
  才改的云云（該署九十一年度偵續一字第七號九十一年三月二十六日偵訊筆錄參照
  ）；嗣又改稱：是停在停止線後面等綠燈後才啟動云云（該署九十一年度偵續一字
  第七號九十一年十月十七日偵訊筆錄參照）；於本院審理中又供稱：確定停在停止
  線後面，快接近檳榔攤云云（本院九十一年十二月二十日訊問筆錄參照）；嗣又改
  稱：停在檳榔攤跟國富路紅綠燈之間，因為大家都停在檳榔攤旁，伊騎過來時，旁
  邊已經有很多車云云（本院九十二年四月三日勘驗筆錄參照）；及供稱：停在檳榔
  攤的後面一點點，大家都停在那裡云云（本院九十二年五月九日審判筆錄參照），
  先後所供不一，顯有矛盾，則被告所辯曾在國富路口停等紅燈一節，已有可疑。況
  被告辯稱：伊停車時旁邊還有四、五部車，伊停在最右邊，綠燈時其他車子先騎出
  去，伊再騎出去，係被害人闖紅燈云云，設若屬實，何以被害人未與其他車輛相撞
  ，卻與騎在最右側之被告相撞，亦有可疑。是被告前揭所辯，應係事後卸責之詞，
  不足採信。
(六)按車輛行駛至交岔路口，其行進、轉彎，應遵守燈光號誌之指示；又車輛面對圓形
  紅燈表示禁止通行，不得超越停止線或進入路口，道路交通安全規則第一百零二條
  第一項第一款、道路交通標誌標線號誌設置規則第二百零六條第五款分別定有明文
  。被告既考領有駕駛執照，有上開道路交通事故調查報告表可稽，對於前開規定自
  不得諉為不知，且依當時天候晴，路面乾燥無缺陷亦無其他障礙物，視距良好，行
  車管制號誌正常等情狀，及依其智識、能力亦無不能注意之情事，竟仍疏於注意國
  富路路口已由黃燈變換為紅燈，仍貿然闖紅燈穿越五甲一路之機車道，因而肇致本
  件車禍事故，其駕駛行為顯有過失，至為灼然。再者，被害人確因本件車禍致顱內
  出血不治死亡，亦經臺灣高雄地方法院檢察署檢察官督同檢驗員相驗屬實，製有勘
  驗筆錄、相驗屍體證明書、驗斷書各一份在卷可憑。是被告騎乘機車未盡前開注意
  義務肇事，核與被害人死亡間，顯有相當因果關係。至被害人於五甲一路路口紅燈
  甫變換為綠燈時，疏未注意車前狀況，並隨時採取必要之安全措施，即加速衝出，
  因而閃避不及衝撞被告，雖就本件車禍事故之發生與有過失（道路交通安全規則第
  九十四條第三項規定參照），然被告仍不得以此解免過失之責。綜上所述，本案事
  證明確，被告犯行洵堪認定。
二核被告乙○○所為，係犯刑法第二百七十六條第一項之過失致人於死罪。爰審酌被
  告騎乘機車，本應謹慎注意，以維自身及其他參與道路交通者之安全，竟未遵照行
  車管制號誌之指示，貿然闖越紅燈，致被害人洪照盛死亡，犯後猶飾詞卸責，迄今
  未與被害人家屬達成和解或支付賠償，及被害人就本件車禍之發生亦與有過失等一
  切情狀，量處如主文所示之刑。
據上論斷，應依刑事訴訟法第二百九十九條第一項前段，刑法第二百七十六條第一項
，罰金罰鍰提高標準條例第一條前段，判決如主文。
本案經檢察官張啟祥到庭執行職務。
中      華      民      國      九十二      年    五    月    二十七    日
                                  臺灣高雄地方法院交通法庭
                                      審判長法  官 黃三友
                                            法  官 黃宗揚
                                            法  官 王雅苑
右正本證明與原本無異。
如不服本判決，應於判決送達後十日內，向本院提出上訴狀。
                                            書記官 黃琬婷
中      華      民      國      九十二      年    五    月    二十七    日
附錄法條：
中華民國刑法第二百七十六條
 (過失致死罪)
因過失致人於死者，處二年以下有期徒刑、拘役或二千元以下罰金。
從事業務之人，因業務上之過失犯前項之罪者，處五年以下有期徒刑或拘
役，得併科三千元以下罰金。


司法院資訊處製作；財團法人民間司法改革基金會備份。
